【裁判字號】    95,上訴,369
【裁判日期】    950719
【裁判案由】    違反槍砲彈藥刀械管制條例
【裁判全文】
臺灣高等法院刑事判決                95年度上訴字第369號
上  訴  人
即  被  告  丙○○
指定辯護人  本院公設辯護人乙○○
上列上訴人因違反槍砲彈藥刀械管制條例案件，不服臺灣桃園地
方法院94年度訴字第1943號，中華民國94年12月27日第一審判決
（起訴案號：臺灣桃園地方法院檢察署94年度偵字第15082號）
，提起上訴，本院判決如下：
    主  文
原判決撤銷。
丙○○未經許可，持有可發射子彈具有殺傷力之改造手槍，處有
期徒刑年，併科罰金新臺幣伍萬元，罰金部分如易服勞役，以
新臺幣千元折算壹日。扣案之改造手槍壹支（含彈匣壹個，槍
枝管制編號：0000000000號）及直徑約九㎜之改造子彈顆均沒
收。
    事  實
一、丙○○明知可發射子彈具有殺傷力之改造手槍及改造子彈均
    屬違禁物，未經許可，不得非法持有，惟其仍於民國91年10
    月初某日，由其堂哥徐文勇在桃園縣新屋鄉石磊村一四鄰水
    流四五號住處房間內（徐文勇之住所與丙○○之住處係三合
    院式之建築，二人分住不同之建物，但門牌號碼相同）交予
    丙○○仿ＢＥＲＥＴＴＡ廠Ｍ九型半自動手槍製造之玩具手
    槍換裝土造金屬槍管而成具有殺傷力之改造手槍一支（含彈
    匣一個，獲案後槍枝管制編號：0000000000號）及具有殺傷
    力直徑約九㎜之改造子彈4顆，丙○○收受後隨即將前開槍
    彈放置於住處房間內而持有之，嗣徐文勇因故在其住處房間
    內上吊自殺，丙○○仍繼續持有前開槍彈，嗣於94年8月27
    日凌晨1時30分許，丙○○攜帶前開槍彈行經桃園縣新屋鄉
    ○○村○鄰○○道路時，因行跡可疑，為警當場查獲，並在
    其乘坐之自小客車之座位下扣得前述具殺傷力之改造手槍一
    支及改造子彈4顆（經鑑定試射1顆，尚餘3顆）。
二、案經桃園縣政府警察局楊梅分局報請臺灣桃園地方法院檢察
    署檢察官偵查起訴。
    理  由
一、訊據上訴人即被告丙○○矢口否認上揭持有槍、彈犯行，辯
    稱：扣案槍、彈不是我的，我也沒有持有，槍是在車子上被
    查獲，車子是甲○○的，當時我只是坐在那部車上，我不知
    扣案槍彈是放在駕駛座下方，甲○○求我替他頂罪，我那時
    想說不會判多久，我才替他頂罪，他一直要我編理由，我編
    不出來，一直要到我被判三年，我就說出來云云。經查：
    (一)上揭犯罪事實，業據被告丙○○迭於警詢、偵查及原審審
      理時坦承不諱（見偵卷第8、9、66頁、原審卷第8、57、
      58頁）。被告雖於本院審理時否認犯行，辯稱是甲○○求
      情請伊頂罪，惟為證人甲○○否認（見本院95年7月5日審
      判筆錄第4頁），查證人甲○○於偵查及本院審理時證稱
      ：丙○○叫我去載他，丙○○一上車就將包包放在腳下（
      見偵查卷第51、52頁），當時丙○○承認黑色包包是他的
      ，裡面有扣案槍、彈（見本院95年4月20日審判筆錄第2頁
      ），核與被告於警詢、偵查時供稱：黑色包包是我所有，
      我上車就拿著黑色包包，扣案槍枝是在該黑色包包內起出
      ，當時我乘坐甲○○駕駛之Z5-2056號自小客車，正好遇
      到臨檢，情急之下我就把黑色包包藏在座位下，下車後警
      察立刻問我，剛才把什麼東西放在座位下，警察就帶同我
      並請我把座位下包包拿出來然後打開皮包後警察看到一把
      手槍，立刻將我們逮捕等語（見偵查卷第8、50、51頁）
      相符，並有黑色皮包照片一幀附卷可按（見偵查卷第31頁
      ）。倘該裝有扣案槍、彈之黑色皮包非被告所有，被告何
      以於臨檢時急於藏匿於座位下？再者，查該黑色皮包不大
      ，按一般情形藏於座位下，外人應不至發現，益徵被告所
      供：因為臨檢時將皮包藏於座位下為警發現，故警察請伊
      將座位下皮包拿出等語，應屬可採，是被告上開所辯，顯
      係事後卸責之詞，不足採信。此外，並有改造手槍一支及
      改造子彈四顆扣案可佐，而前開改造槍彈，經送鑑後，認
      前述改造手槍一支（含彈匣一個，獲案後槍枝管制編號：
      0000000000號）係由仿ＢＥＲＥＴＴＡ廠Ｍ九型半自動手
      槍製造之玩具手槍換裝土造金屬槍管而成之改造手槍，機
      械性能良好，可供擊發適用子彈使用，認具殺傷力；另送
      鑑子彈四顆，均係土造子彈，均具直徑約九㎜金屬彈頭，
      經採樣一顆試射，可擊發，認具殺傷力等情，此有內政部
      警政署刑事警察局94年9月13日刑鑑字第0940136348號槍
      彈鑑定書一份在卷可稽（見偵查卷第68至70頁），足認被
      告前開於警詢、偵查及原審審理時之自白與事實相符，被
      告持有扣案槍、彈之犯行，堪予認定。
    (二)證人甲○○雖於本院審理時稱：「（問：包包是誰的？）
      我不知道」、「（問：你以前說被告一上車就把包包放在
      腳下，現在怎麼說都不知道？）我不知道」（見本院95
      年7月5日審判筆錄第4頁），惟證人甲○○於偵查時證述
      被告持有扣案槍、彈等情，並無顯不可信之情況，且核與
      被告上開自白相符，已堪認定，其於本院上開所稱不知道
      等語，或因時間久遠而記憶錯誤或出於迴護被告之詞，自
      應以證人甲○○偵查時上開證述較為可採。又，證人甲○
      ○本院審理時雖稱：我知道丙○○有帶槍（見本院95年4
      月20日審判筆錄第2頁），然於警詢時卻稱不知道被告帶
      有槍彈（見偵查卷第16頁），固有前後不符之瑕疵；惟被
      告於警詢、原審偵審時則均供稱：甲○○當時不知道我有
      帶槍彈，我沒告訴他（見偵查卷第9、66頁，原審卷第8頁
      ），尚難僅憑證人甲○○有瑕疵之陳述逕認證人甲○○與
      被告間對於上開犯行有犯意聯絡、行為分擔，應予指明。
    (三)被告上揭犯行，事證明確，應依法論科。被告請求傳喚員
      警作證，亦無必要。
二、按持有槍砲為長時間之繼續，乃行為之繼續而非狀態之繼續
    ，故如未受允准，持有槍砲而無正當理由之行為持續長時間
    ，於終止持有前，均在其犯罪行為實施中。其間法律縱有變
    更，其行為既繼續實施至新法施行以後，即與犯罪後法律有
    變更之情形不同，不生新舊法比較適用之問題（最高法院75
    年度台上字第3370號判決意旨參照）。查槍砲彈藥刀械管制
    條例第十一條於89年7月5日修正公布（同年月7日生效），
    嗣於94年1月26日再次修正公布（同年月28日生效），原第
    八條與第十條、第十一條合併修正移列為修正條文第八條，
    原條例第十、十一條刪除，惟依前揭說明，被告持有改造手
    槍之行為，乃行為之繼續而非狀態之繼續，故不生行為後法
    律變更，應無新舊法比較之問題，本件自應適用其行為終止
    時之現行槍砲彈藥刀械管制條例第8條第4項之規定論處，另
    該條例第12條之規定則未經修正，自無新舊法比較之問題。
    核被告未經許可，無故持有前揭具殺傷力之改造手槍及子
    彈，係犯現行槍砲彈藥刀  械管制條例第8條第4項之未經許
    可持有可發射子彈具有殺傷力之改造手槍罪，及第12條第4
    項之未經許可持有子彈罪。被告以一行為持有前開改造手槍
    及子彈，係以一行為同時觸犯二罪名，為想像競合犯，應依
    刑法第55條之規定，從一重之未經許可持有其他可發射子彈
    具有殺傷力之改造手槍罪處斷（刑法第55條關於想像競合犯
    部分，並未修正，附此敘明）。
三、原審予被告論罪科刑，固非無見，惟被告行為後，刑法關於
    罰金易服勞役期間之規定，業於94年2月2日修正公布刪除，
    定於95年7月1日施行，經本院比較結果，應適用裁判時法律
    即新法對於被告較為有利（詳後述），原審未及審酌，仍適
    用行為時法即舊法諭知易服勞役標準，自有未洽。被告上訴
    否認犯行，固無理由，惟原判決既有上開可議，應由本院予
    以撤銷改判。爰審酌被告犯罪後於原審偵審時全盤供出犯行
    不諱，態度良好，及其持有改造手槍一支及子彈四顆，數量
    亦非鉅大，暨其犯罪動機、目的、手段、生活狀況等一切情
    狀，量處有期徒刑  年，併科罰金新台幣伍萬元。又，雖修
    正前刑法第42條第3項規定易服勞役期間最長為6個月，修正
    後刑法第42條第5項則提高為1年，但修正前刑法第42條第2
    項規定易服勞役以一元以上三元以下折算一日，亦即以新台
    幣300元以上900元以下折算一日，然依修正後刑法第42條第
    3 項規定「易服勞役以新台幣一千元、二千元或三千元折算
    一日」，經比較結果，則修正後規定對於被告較為有利，此
    已影響行為人刑罰之法律效果，自屬法律有變更，依新法第
    2 條第1項規定，比較新、舊法結果，應適用較有利於被告
    之裁判時法律即新法計算易服勞役標準，並諭知罰金如易服
    勞役，以新台幣參千元折算壹日。
四、扣案之改造手槍一支（含彈匣一個，獲案後槍枝管制編號：
    0000000000號）及直徑約九㎜之改造子彈三顆，業經鑑定具
    有殺傷力，已詳如前述，自屬違禁物，應依刑法第38條第1
    項第1款之規定宣告沒收。另鑑定所試射之子彈一顆，已因
    鑑驗試射擊發而不具殺傷力，自非違禁物，且非供被告預備
    為前揭犯行，或為前開犯行所用、所得之物，爰不予宣告沒
    收。
據上論斷，應依刑事訴訟法第369條第1項前段、第364條、第299
條第1項前段，槍砲彈藥刀械管制條例第8條第4項、第12條第4項
，刑法2條第1項後段、第11條前段、第55條、第42條第3項前段
（修正後）、第38條第1項第1款，判決如主文。
本案經檢察官洪泰文到庭執行職務。
中    華    民    國    95    年    7     月    19    日
                  刑事第七庭    審判長法  官 陳 正 雄
                                      法  官 許 錦 印
                                      法  官 蔡 光 治
以上正本證明與原本無異。
檢察官及被告如不服本判決，應於收受送達後十日內向本院提出
上訴書狀，其未敘述上訴之理由者並得於提起上訴後十日內向本
院補提理由書（均須按他造當事人之人數附繕本）。
                                      書記官 陳 韋 杉
中    華    民    國    95    年    7     月    20    日
附論罪科刑依據之法條：
現行槍砲彈藥刀械管制條例第八條第四項：
未經許可，持有、寄藏或意圖販賣而陳列第一項所列槍枝者，處
三年以上十年以下有期徒刑，併科新臺幣七百萬元以下罰金。
槍砲彈藥刀械管制條例第十二條第四項
未經許可，持有、寄藏或意圖販賣而陳列子彈者，處五年以下有
期徒刑，併科新台幣三百萬元以下罰金。


司法院資訊處製作；財團法人民間司法改革基金會備份。
